最高法院刑事判決　　　　　　　　　　　　　　　九十一年度台上字第六二四一號
　　上　訴　人　甲○○
右上訴人因殺人等罪案件，不服台灣高等法院台南分院中華民國九十一年八月二十一
日第二審更審判決（九十一年度上重更(一)字第一九九號，起訴案號：台灣台南地方法
院檢察署九十年度偵字第五二八七、七一三六號），提起上訴，本院判決如左：
    主  文
原判決撤銷，發回台灣高等法院台南分院。
    理  由
本件原判決認定上訴人甲○○犯有竊盜等前科，仍不知警惕，其與從事按摩業之黃麗
榕同居於台南市○區○○街八巷十六號十二樓之二。緣於民國九十年三月三十一日凌
晨二時許，黃麗榕接獲電話，欲外出為客人按摩，引起上訴人不滿，認為黃麗榕欲疏
遠之，又遭黃麗榕數落其失業，沒辦法養她，如不出去工作，該如何過活等語，並堅
持要出門幫客人按摩，上訴人愈發惱怒，二人爭執激烈，黃女乃順手拿起煙灰缸毆打
吳某頭部受傷流血，進而發生互毆，上訴人一時激怒，明知以手勒人頸部，會致人窒
息死亡，乃以右手勒住黃麗榕頸部並將其壓倒在地，復以雙手緊勒黃麗榕頸部，達五
分鐘，直到黃麗榕口吐白沫，嘴角滲出血絲，斷氣死亡方罷手，致黃麗榕甲狀軟骨骨
折。嗣上訴人因怕被人知道，又擔心小孩無人扶養，乃另行起意，基於遺棄屍體犯意
，於同日上午十一時許，電告不詳姓名、年籍綽號「阿德」之成年男子，約定於同日
晚上七時許，在台南市○○路碰面，明知由「阿德」竊取之宋振茂所有車號ＶＹ｜一
五四六號自用小客車一部係贓車，乃以新台幣（下同）二萬元予以購買，以備運載黃
女屍體；又於同日十四時許，轉赴台南市○○路四九二號大華帆布行，以五百元訂製
一只帆布袋。當日晚上二十時二十分許，返回台南市○區○○街八巷十六號十二樓之
二，將黃麗榕屍體裝入帆布袋後，放置ＶＹ｜一五四六號自用小客車後行李箱內，開
車前往台南市南區黃金海岸停車場附近準備埋葬，然因無適當地點並恐為他人所發覺
而作罷，嗣轉往高雄縣茄萣鄉遠洋漁港碼頭，將該自用小客車及黃麗榕屍體推入港內
，而遺棄屍體等情。因而撤銷第一審論處上訴人殺人罪刑部分之判決，改判論處上訴
人殺人及遺棄屍體（累犯）罪刑。固非無見。
惟查，(一)、被告之自白，不得作為有罪判決之唯一證據，仍應調查其他必要之證據，
以察其是否與事實相符，刑事訴訟法第一百五十六條第二項定有明文。原判決認定上
訴人向「阿德」購買ＶＹ｜一五四六號贓車，牽連犯故買贓物罪責部分，其理由僅依
憑上訴人在原審前審之自白（見原判決第八頁第三、四行）為證據，並未敘明有何補
強證據證明其確與事實相符，自與上開證據法則相違，顯屬可議。(二)、原判決事實欄
（第二頁第七至九行）論述上訴人「一時激怒，明知以手勒人頸部，會致人窒息死亡
，乃以右手勒住黃麗榕頸部並將其壓倒在地，復以雙手緊勒黃麗榕頸部，達五分鐘，
直到黃麗榕口吐白沫，嘴角滲出血絲，斷氣死亡方罷手，致黃麗榕甲狀軟骨骨折。」
行兇之過程，惟對上訴人主觀上究否基於殺人之故意為之，則未明白認定，尚欠允當
。(三)、殺人後遺棄屍體，除別有目的（如另行起意嫁禍他人）外，倘係以圖滅跡，係
殺人之結果，所犯殺人與遺棄屍體罪應依牽連犯之例從一重殺人罪處斷（參照本院十
八年上字第三五六號及十八年非字第五號判例）。原判決（第二頁第九、十行）事實
欄認定上訴人行兇後「因怕被人知道」，乃遺棄黃麗榕屍體等情；而上訴人亦供認渠
將黃麗榕屍體推入漁港內，「以湮滅屍體」等語（見原審九十年度上重訴字第一四六
八號卷第八十一頁），苟上訴人確係遺棄屍體「以圖滅跡」，則所犯殺人罪與遺棄屍
體罪間應有牽連關係，而從一重之殺人罪處斷。乃原判決以上訴人係殺人後另行起意
遺棄屍體，認所犯二罪應分論併罰，與上述判例意旨不符，究否允當，尚非無深入研
求之餘地。上訴人上訴意旨，指摘原判決不當，非無理由，應認仍有撤銷發回更審之
原因。
據上論結，應依刑事訴訟法第三百九十七條、第四百零一條，判決如主文。
中      華      民      國    九十一    年     十一     月      七      日
                              最高法院刑事第六庭
                                  審判長法官  吳  雄  銘
                                        法官  池  啟  明
                                        法官  石  木  欽
                                        法官  郭  毓  洲
                                        法官  吳  三  龍
      右正本證明與原本無異
                                              書  記  官
中      華      民      國    九十一    年     十一     月     十一     日
